臺灣板橋地方法院刑事判決　　　　　　 96年度簡上字第391號
公　訴　人　臺灣板橋地方法院檢察署檢察官
上　訴　人
即　被　告　甲○○
上列上訴人即被告因家暴傷害案件，不服本院96年度簡字第1250
號中華民國96年3 月16日第一審簡易判決（聲請簡易判決處刑案
號：96年度偵字第3643號），提起上訴，本院判決如下：
    主  文
上訴駁回。
甲○○緩刑貳年，緩刑期內付保護管束。
    事  實
一、甲○○與乙○○係夫妻，二人具有家庭暴力防治法第三條第
    一款所定之家庭成員關係。甲○○於民國九十五年六月下旬
    某日，在臺北縣板橋市○○街三十巷二十四弄二十六之四號
    住處，因細故與乙○○發生衝突，竟基於傷害人之身體之故
    意，徒手毆打乙○○，致乙○○受有頭皮挫傷瘀血五五公
    分、左上臂挫傷瘀血三三公分、左膝挫傷瘀血五五公分
    、左大腿挫傷瘀血三三公分等傷害。
二、案經乙○○訴由臺灣板橋地方法院檢察署檢察官偵查後聲請
    簡易判決處刑。
    理  由
一、證據能力有無之判斷：
　　按證人、鑑定人依法應具結而未具結者，其證言或鑑定意見
  　，不得作為證據，刑事訴訟法第一百五十八條之三定有明文
    。因證人、鑑定人未依法具結，無法擔保其證言係據實陳述
    或鑑定意見為公正誠實，若違反而未具結者，其證言或鑑定
    意見，不應使其具有證據能力。本件檢察官未令證人即告訴
    人乙○○於陳述前具結而為陳述，且查無依法不得令其具結
    之情形，是上開證人於九十五年十二月十一日、九十六年一
    月十日之陳述，即無證據能力。
二、上揭事實，迭據上訴人即被告甲○○於本院審理時坦承不諱
    （見本院卷第三二頁），且告訴人乙○○因此受有如事實欄
    所載之傷害，亦有臺北縣立醫院出具之驗傷診斷書一件附卷
    可稽，足徵被告前開自白與事實相符。本件事證明確，被告
    犯行洵堪認定。
三、查被告行為後，刑法業於九十四年二月二日修正公布，九十
    五年七月一日起施行。按「行為後法律有變更者，適用行為
    時之法律，但行為後之法律有利於行為人者，適用最有利於
    行為人之法律」，修正後刑法第二條第一項定有明文。此條
    規定係規範行為後法律變更所生新舊法比較適用之準據法，
    本身尚無新舊法比較之問題，於新法施行後，應一律適用新
    法第二條第一項之規定，為「從舊從輕」之比較，先予敘明
    ，再按本次法律變更，比較時應就罪刑有關之共犯、未遂犯
    、想像競合犯、牽連犯、連續犯、結合犯，以及累犯加重、
    自首減輕暨其他法定加減原因（如身分加減）與加減例等一
    切情形，綜其全部罪刑之結果而為比較（最高法院九十五年
    五月二十三日九十五年度第八次刑事庭會議決議參照）。茲
    就本件新舊法比較結果敘述如下：
　(一)關於罰金刑，刑法分則編各罪所定罰金刑之貨幣單位原為銀
  　元，修正前刑法第三十三條第五款規定：「罰金：一元（銀
    元）以上。」，而依罰金罰鍰提高標準條例規定，就七十二
    年六月二十六日前修正之刑法部分條文罰金數額提高二至十
    倍，其後修正者則不提高倍數，並依現行法規所定貨幣單位
    折算新臺幣條例規定，以銀元一元折算新臺幣三元。修正後
    刑法第三十三條第五款規定：「罰金：新臺幣一千元以上，
    以百元計算之。」，刑法第三十三條第五款所定罰金貨幣單
    位經修正為新臺幣後，刑法分則各罪所定罰金刑之貨幣單位
    亦應配合修正為新臺幣，為使刑法分則編各罪所定罰金之最
    高數額與刑法修正前趨於一致，乃增訂刑法施行法第一條之
    一：「中華民國九十四年一月七日刑法修正施行後，刑法分
    則編所定罰金之貨幣單位為新臺幣。九十四年一月七日刑法
    修正時，刑法分則編未修正之條文定有罰金者，自九十四年
    一月七日刑法修正施行後，就其所定數額提高為三十倍。但
    七十二年六月二十六日至九十四年一月七日新增或修正之條
    文，就其所定數額提高為三倍。」。從而，刑法分則編各罪
    所定罰金刑之最高數額，於上開規定修正後並無不同，惟修
    正後刑法第三十三條第五款所定罰金刑最低數額，較之修正
    前提高，自以修正前刑法第三十三條第五款規定有利於被告
    。
　(二)本件被告犯罪時之刑法第四十一條第一項前段規定：「犯最
    重本刑為五年以下有期徒刑以下之刑之罪，而受六個月以下
    有期徒刑或拘役之宣告，因身體、教育、職業、家庭之關係
    或其他正當事由，執行顯有困難者，得以一元以上三元以下
    折算一日，易科罰金。」又被告行為時之易科罰金折算標準
    ，依修正前罰金罰鍰提高標準條例第二條前段（現已刪除）
    規定，就其原定數額提高為一百倍折算一日，則本件被告行
    為時之易科罰金折算標準，應以銀元三百元折算一日，經折
    算為新臺幣後，應以新臺幣九百元折算為一日。惟九十五年
    七月一日修正公布施行之刑法第四十一條第一項前段則規定
    ：「犯最重本刑為五年以下有期徒刑以下之刑之罪，而受六
    個月以下有期徒刑或拘役之宣告者，得以新臺幣一千元、二
    千元或三千元折算一日，易科罰金。」比較修正前後之易科
    罰金折算標準，以九十五年七月一日修正公布施行前之規定
    ，較有利於受刑人，自應依現行刑法第二條第一項前段，適
    用修正前刑法第四十一條第一項前段規定，定其易科罰金之
    折算標準。
  (三)綜此，依整體比較之結果，依修正後刑法第二條第一項前段
    之規定，適用行為時之舊法處斷。
四、按家庭暴力防治法所稱家庭暴力，係指家庭成員間實施身體
    或精神上不法侵害之行為；所稱家庭暴力罪，係指家庭成員
    間故意實施家庭暴力行為而成立其他法律所規定之犯罪，家
    庭暴力防治法第二條第一項、第二項分別定有明文。查被告
    與告訴人係夫妻關係，有被告個人基本資料查詢結果及全戶
    戶籍資料查詢結果資料各一件附卷可憑，是二人具有家庭暴
    力防治法第三條第一款所稱家庭成員關係，核被告傷害告訴
    人乙○○之行為，係犯刑法第二百七十七條第一項之普通傷
    害罪，且屬於對家庭成員間實施身體不法侵害之行為，亦該
    當家庭暴力防治法所稱之家庭暴力罪。原審審酌被告之犯罪
    之動機、目的、手段、智識程度，暨斟酌被告之素行、犯後
    態度等一切情狀，並依刑事訴訟法第四百四十九條第二項、
    第三項，刑法第二條第一項、第二百七十七條第一項前段，
    修正前刑法第四十一條第一項前段，罰鍰提高標準條例第一
    條前段、修正前罰金罰鍰提高標準條例第二條，逕以簡易判
    決處拘役三十日，並諭知易科罰金之折算標準。經核其認事
    用法，並無不合，量刑亦屬妥適，應予維持。上訴人提起本
    件上訴，並未具體指摘原判決有何違誤或不當之處，其上訴
    為無理由，應予駁回。末查被告行為後，刑法第七十四條亦
    於九十五年一月一日修正施行，惟犯罪在新法施行前，於新
    法施行後，緩刑之宣告，應適用新法第七十四條之規定（最
    高法院九十五年第八次刑事庭會議決議第七點同此見解）。
    亦即，就緩刑之宣告，係依裁判時之情狀為其考量標準，此
    部分應逕依裁判時之法律為適用基準，無須比較新舊法，縱
    因而與主刑部分所適用之法律不同，亦無割裂適用法律之問
    題。本件被告前未曾受有期徒刑以上刑之宣告，此有臺灣高
    等法院被告前案紀錄表一件在卷足參，其因一時失慮，致觸
    犯本件犯行，犯後已於本院審理時坦承犯罪，又已獲得告訴
    人乙○○之原宥，業據告訴人乙○○於本院審理時陳明在卷
    （見本院卷第三三頁），並有調解成立筆錄一紙附卷可按，
    其經此偵審程序及罪刑之宣告，當知所警惕，而無再犯之虞
    ，本院認對其所宣告之刑以暫不執行為適當，併予宣告緩刑
    二年，以啟自新。又家庭暴力防治法關於犯家庭暴力罪而受
    緩刑之宣告，在緩刑期內應付保護管束之規定，已於九十六
    年三月二十八日公布修正規定於家庭暴力防治法第三十八條
    第一項：「犯家庭暴力罪或違反保護令罪而受緩刑之宣告者
    ，在緩刑期內應付保護管束」，該規定並於九十六年三月三
    十日生效；再按「非拘束人身自由之保安處分適用裁判時之
    法律」，刑法第二條第二項定有明文。是本件並依家庭暴力
    防治法第三十八條第一項規定，諭知緩刑期內付保護管束。
據上論斷，應依刑事訴訟第四百五十五條之一第一項、第三項、
第三百六十八條、第三百七十一條、修正後家庭暴力防治法第三
十八條第一項，刑法第二條第二項、第七十四條第一項第一款，
判決如主文。
本案經檢察官張誌洋到庭執行職務。
中　　華　　民　　國　　96 　　年　　5　　月　　31  　日
                刑事第五庭  審判長法  官  陳坤地
                                  法  官  許映鈞
                                  法  官  李麗珠
上列正本證明與原本無異。
不得上訴。
                                  書記官  林政良
中　　華　　民　　國　　96　　年　　5 　　月　　31　　日
附錄本判決論罪法條：
刑法第277條
傷害人之身體或健康者，處 3 年以下有期徒刑、拘役或 1 千元
以下罰金。
犯前項之罪因而致人於死者，處無期徒刑或 7 年以上有期徒刑；
致重傷者，處 3 年以上 10 年以下有期徒刑。
